【裁判字號】    87,上訴,2619
【裁判日期】    890229
【裁判案由】    毒品危害防制條例等
【裁判全文】
臺灣高等法院刑事判決                  八十七年度上訴字第二六一九號
    上  訴  人  台灣台北地方法院檢察署檢察官
    上  訴  人
    即  被  告  乙○○
    指定辯護人  本院甲○
右上訴人因被告毒品危害防制條例等案件，不服臺灣台北地方法院八十六年度訴字第
二四九八號，中華民國八十七年五月一日第一審判決（起訴案號：臺灣台北地方法院
檢察署八十六年度偵字第二一五四六號，移送併案審理案號：臺灣基隆地方法院檢察
署八十八年度偵字第四七五五號、臺灣板橋地方法院檢察署八十八年度偵字第八七八
八號）提起上訴，本院判決如左：
    主  文
原判決關於連續非法吸用化學合成麻醉藥品、連續施用毒品部分均撤銷。
乙○○連續施用第二級毒品；又連續施用第一級毒品，均免刑；扣案之安非他命壹包
（毛重柒拾柒公克，淨重柒拾貳公克）、含海洛因殘渣袋貳只、含安非他命殘渣袋壹
只沒收銷燬，注射針筒貳支、分裝器壹支、安非他命吸食器貳個均沒收。
其餘上訴駁回。
    事  實
一、乙○○前於七十九年間因違反肅清煙毒條例案件，經本院判處有期徒刑三年二月
    ，嗣經減刑減為有期徒刑二年一月十日，均確定；而於八十一年四月八日假釋期
    滿執行完畢（不構成累犯）；乙○○另於八十二年間因違反肅清煙毒條例案件，
    經本院判處有期徒刑三年六月；又於八十三年間復因違反麻醉藥品管理條例案件
    ，經台灣基隆地方法院判處有期徒刑四月，嗣定應執行刑為有期徒刑三年八月，
    均確定；而於八十六年一月十五日假釋交付保護管束，在假釋保護管束中，猶不
    知警惕，復基於概括犯意，自八十六年四月中旬某日起至同年九月十八日止，連
    續在基隆市○○街一一一巷二九號住處、同市○○路一八九巷四三號及其所駕駛
    往來於基隆、臺北地區送貨之小貨車上，以酒精燈點火燒烤玻璃吸食器或鋁箔紙
    之方式，約一天吸食七、八次，施用第二級毐品安非他命多次；乙○○另基於概
    括之犯意，連續自八十六年五、六月間（起訴書載為六、七月間）起至同年九月
    十八日止，亦在上揭處所，以針筒注射之方式，約一天三、四次，施用第一級毒
    品海洛因多次。嗣於八十六年九月十八日晚上八時三十分許，乙○○前往基隆市
    ○○路○段六九巷三三號張秋芬住處時，為警查獲，並當場扣得安非他命一包（
    毛重七七公克、淨重七二公克）。嗣乙○○仍不知悔改，於案件經臺灣台北地方
    法院判決後，檢察官及乙○○均提起上訴，經本院裁定停止戒治付保護管束期間
    ，復基於同前之概括犯意，分別自於八十八年二月某日起及八十八年三月間某日
    起，在台北縣三重市○○路○段一六七巷十一號五樓，以同前述之方法，施用第
    二級毒品安非他命及第一級毐品海洛因多次。嗣於八十八年四月七日為警在台北
    縣三重市○○路○段一六七巷十一號五樓查獲，並扣得乙○○所有供施用毒品所
    用之注射針筒二支、分裝器一支、含海洛因殘渣袋二只、安非他命吸食器二個、
    含安非他命殘渣袋一只。
二、案經臺北市政府警察局萬華分局移送臺灣臺北地方法院檢察署檢察官偵查起訴；
    暨臺北市政府警察局松山分局移送臺灣板橋地方法院檢察署呈請臺灣高等法院檢
    察署檢察長令轉臺灣基隆地方法院檢察署檢察官移送併案審理。
    理  由
壹、施用第一、二級毒品部分：
一、右揭事實，業據被告乙○○於偵查、審理時供承不諱，並有安非他命一包（毛重
    七十七公克，淨重七十二公克）、注射針筒二支、分裝器一支、含海洛因殘渣袋
    二只、安非他命吸食器二個、含安非他命殘渣袋一只扣案可資佐證。而被告分別
    於八十六年九月十八日、八十八年四月七日為警查獲時所採集之尿液檢體，經送
    臺北市立療養院以螢光偏極免役分析法、薄層層析法檢驗之結果，確有安非他命
    及嗎啡陽性反應，此分別有該院八十六年九月二十六日、八十八年四月九日煙毒
    尿液檢驗報告書附卷可佐。本件事證明確，被告之犯行洵堪認定。
二、查海洛因原屬肅清煙毒條例第二條所稱之毒品，而安非他命原屬麻醉藥品管理條
    例第二條第四款之化學合成麻醉藥品，於毒品危害防制條例公布後，海洛因經列
    為該條例第二條第二項第一款所稱之第一級毒品，而安非他命經列為該條例第二
    條第二項第二款所稱之第二級毒品，惟本件被告行為後，毒品危害防制條例已於
    八十七年五月二十二日公布生效，依該條例第二條第二項第一款、第二款、第十
    條第一項、第二項、第二十條第一項、第二項中段、第二十三條第一項、第三十
    五條第三款之規定，海洛因、安非他命均在該條例規範範圍之內，且犯之者必須
    先經觀察、勒戒程序，經觀察、勒戒後認有繼續施用毒品傾向者，即應裁定令入
    戒治處所施以強制戒治，其期間為一年，戒治期滿應由檢察官為不起訴之處分，
    審判中之案件，依修正後規定應為不起訴之處分者，法院應為免刑之判決；查本
    件被告施用第一、二級毒品雖始於毒品危害防制條例公布施行之前，惟其行為繼
    續至毒品危害防制條例公布施行之後，依刑法第二條前段之規定，自應依裁判時
    之法律即毒品危害防制條例之規定，是核被告施用海洛因、安非他命毒品之行為
    ，分別係犯毒品危害防制條例第十條第一項、第二項之罪。被告因施用第一、二
    級毐品，而持有海洛因、安非他命，其持有之低度行為，分別為施用第一、二級
    毒品之高度行為所吸收，均不另論罪。被告先後多次施用第一級毒品之行為，其
    時間緊接，構成要件相同，顯係基於概括犯意反覆而為，為連續犯，均應論以一
    罪，並依法加重其刑。
三、原審認被告連續施用海洛因毒品、非法吸用安非他命之犯行，事證明確，予以論
    科，固非無見。惟查，被告行為繼續至毒品危害防制條例八十七年五月二十二日
    公布生效之後，而應適用毒品危害防制條例之規定，依該條例第二條第二項第一
    款、第二款、第十條第一項、第二項、第二十條第一項、第二項中段、第二十三
    條第一項、第三十五條第三款之規定，海洛因、安非他命均在該條例規範範圍之
    內，且犯之者必須先經觀察、勒戒程序，經觀察、勒戒後認有繼續施用毒品傾向
    者，即應裁定令入戒治處所施以強制戒治，其期間為一年，戒治期滿應由檢察官
    為不起訴之處分，審判中之案件，依修正後規定應為不起訴之處分者，法院應為
    免刑之判決，原審未及適用毒品危害防制條例之規定，論處被告罪刑，即有未洽
    ；而關於被告八十八年二月、三月間起至八十八年四月七日止之犯行，原審亦未
    及審究，亦有未當。被告就施用第一、二級毒品部分提起上訴，指摘原判決不當
    ，非無理由，自應由本院將原判決關於被告施用第一、二級毒品之部分撤銷改判
    ；爰審酌被告施用海洛因、安非他命毒品之行為，經本院於八十七年六月十八日
    裁定交付觀察勒戒後，認有繼續施用毒品之傾向，再經本院於八十七年七月二十
    一日裁定令入戒治處所施以強制戒治一年，嗣被告經台灣宜蘭戒治所評定合格，
    再於八十八年一月十三日經本院裁定停止戒治，所餘戒治期間，付保護管束；嗣
    因被告於保護管束期間違反保護管束人應行遵守事項之規定，情節重大，經本院
    於八十八年五月十日，裁定撤銷停止戒治，令入戒治處所施以強制戒治，而於八
    十九年二月四日戒治期滿，此均有臺灣台北看守所附設勒戒所出具之有繼續施用
    毒品傾向證明書、本院八十七年六月十八日、八十七年七月二十一日裁定、戒治
    執行指揮書等件在可按，依毒品危害防制條例第十條第一項、第二項、第二十條
    第一項、第二項中段、第二十三條第一項、第三十五條第三款規定，就被告被訴
    連續施用第一級毒品及施用第二級毐品部分，均應為其免刑之判決。
四、扣案之安非他命一包（毛重七十七公克，淨重七十二公克），含海洛因殘渣袋貳
    只、含安非他命殘渣袋壹只，因該等毐品殘渣無法與塑膠袋分離，均係毐品，應
    依毒品危害防制條例第十八條第一項沒收銷燬；而扣案之注射針筒二支、分裝器
    一支、安非他命吸食器二個，均係被告所有供其本件犯罪所用之物，業據被告供
    認在卷，爰依刑法第三十八條第一項第二款，併予宣告沒收。
五、被告自八十八年二、三月間起至八十八年四月七日止之犯行雖未據公訴人於起訴
    書中雖未敘及前述關於之部分犯行，惟該部分與已敘及之部分有連續犯裁判上一
    罪之關係，自為起訴效力所及，本院自當併予審究，附此敘明。
貳、被訴販賣安非他命部分：
一、公訴意旨另以：被告意圖營利，以每兩新臺幣（下同）四萬五千元之價格，販賣
    安非他命予張秋芬、徐源豐吸用，因認被告涉有非法販賣第二級毒品安非他命罪
    嫌云云。
二、按犯罪事實應依證據認定之，無證據不得推定其犯罪事實；又不能證明被告犯罪
    者，應諭知無罪之判決，刑事訟訴法第一百五十四條、第三百零一條第一項分別
    定有明文。次按刑事訴訟法上所謂定犯罪事實之證據，係指足以認定被告確有犯
    罪行為之積極證據而言，該項證據自須適合於被告犯罪事實之認定，始得作為斷
    罪之資料，而認定不利於被告之事實，須依積極證據，苟積極證據不足為不利於
    被告事實之認定時，即應為有利於被告之認定，更不必有何有利之證據，最高法
    院二十九年上字第三一○五號、三十年上字第八一六號分別著有判例可資參照。
三、訊據被告就其於前述時、地被查獲並扣得前述安非他命七十七公克之事實固不諱
    言，惟堅詞否認有非法販賣安非他命之犯行，辯稱該扣案之安非他命係為自己吸
    用，而與案外人綽號「阿平」之徐偉豐共同出資，一起至板橋購得，當日係要到
    該處平分，其並無販賣安非他命與張秋芬、徐源豐等語。
四、公訴人認被告涉有販賣安非他命犯嫌，無非以證人張秋芬、徐源豐、陳偉龍之供
    述為其主要論據。
五、惟經查：
（一）證人張秋芬於八十六年九月十八日警訊時即供稱：「（警方在該乙○○褲袋內
      查獲一大包安非他命毛重七十七公克淨重七十二公克是否要販賣給妳及徐源豐
      ？）不是要販賣給我的，我不知是不是要賣給徐源豐的，該乙○○的安非他命
      是徐源豐託朋友介紹向乙○○購買的，當時我聽見安非他命每兩新台幣四萬五
      千元，他身上的安非他命有貳兩共計玖萬元」等語（見二一五四六號偵查卷第
      七頁），證人張秋芬於八十六年九月十九日檢察官偵查中復稱：「（乙○○這
      些安非他命何來？）是陳偉龍賣給乙○○．．．陳偉龍帶二兩半是十八日那天
      ，在上址住處，他們二人說一兩賣多少，說四萬五千元，便買了二兩，陳打電
      話來問說乙○○昨天買的二兩在不在，他要買回來」等語（見二一五四六號偵
      查卷第二十一頁），而臺灣基隆地方法院受原審法院囑託於八十七年三月十二
      日訊問證人張秋芬時，證人張秋芬亦稱：「（你曾向乙○○買過安非他命？）
      沒有．．．陳偉龍帶了二兩安來問我能不能趕快脫手，剛好徐的朋友乙○○來
      我家，曾為了幫陳偉龍的忙，就買下來，第二天陳又打電話給曾，想把安拿回
      來，曾給陳四萬多，地點就在我家」等語（見原審卷第一百二十四頁正、反面
      ）；由上述證人張秋芬之供述可見被告並未販售安非他命予證人張秋芬，是證
      人張秋芬之證述於法並不得資為本件被告販賣安非他命予證人張秋芬之適合證
      明。
（二）證人徐源豐於八十六年九月十八日警訊時係供稱：「該批安非他命（指另毛重
      一．三公克，淨重一．二公克之安非他命）是本人所有，是在基隆市○○路一
      家電動玩具店內（沒有店名地址不詳）以新台幣三千元傷害一名男子『呆子』
      （年籍資料不詳）購買，．．．曾某我不認識，我不知道他要販賣給誰」等語
      （見二一五四六號偵查卷第八頁反面）；而於八十六年九月十九日檢察官偵查
      中則稱：「（安非他命向誰買的？）向阿龍買的，前天拿去家中賣，（阿龍是
      否張秋芬所說的陳偉龍？）我第一次見到他」等語（見二一五四六號偵查卷第
      二十一頁反面）；而證人徐源豐於被警借提訊問之八十六年九月二十四日警訊
      時亦稱：「（你所提供的上線姓名住址年籍為何？）他們姓名是陳偉龍綽號『
      阿龍』年籍地址不詳，另一名是綽號『呆仔』姓名住址年籍均不詳」等語（見
      二一五四六號偵查卷第五十三頁反面）；而於八十六年九月二十四日借提警訊
      時證人徐源豐復稱：「我願提供綽號『惡霸』的男子，他有在販售安非他命，
      ．．．『惡霸』的姓名為趙善性．．．我曾親眼看見綽號『阿迷』的男子在趙
      善性居住的處所向他購買一萬元的安非他命」等語（見二一五四六號偵查卷第
      六十四頁反面）；而於八十六年十月一日借提警訊時證人徐源豐則稱：「我願
      提供綽號『小陳』的男子，他有在販售安非他命，．．．『小陳』的年籍資料
      姓名我並不清楚，我只知道『小陳』住在基隆市○○街三一五號二樓．．．我
      曾看過綽號『阿明』的男子至『小陳』居住的處所，向『小陳』購買安非他命
      新台幣二萬元」等語（見二一五四六號偵查卷第七十二頁正、反面）；而證人
      徐源豐於原審八十六年十二月五日訊問時則稱：「（你吸安來源？向誰購買？
      ）向別人買的，綽號『阿呆』等，真實姓名不明」等語（見原審卷第四十九頁
      ）；是由證人徐源豐前引諸多供述，足見證人徐源豐並未向本件被告購買安非
      他命，是證人徐源豐之證述，於法亦無以資為本件被告販賣安非他命予證人徐
      源豐之適合證明。
（三）證人陳偉龍於八十六年九月十八日警訊時係供稱：「我願意提供一名綽號『阿
      芬』之女子，約四十歲，住基隆市，販售安非他命，我知道他要進貨，她住在
      基隆市○○路○段六十九巷三三八號，（你是否還有其他線索提供警方？）有
      ，在基隆市○○路三九三巷三四號二樓，有一間招牌安之居綽號叫『惡霸』」
      等語（見二一五四六號偵查卷第十二頁），此外證人陳偉龍即均未到庭；證人
      陳偉龍前引供述，係證稱綽號『阿芬』之女子及綽號叫『惡霸』有販售安非他
      命，並未指稱本件被告確有販售安非他命之事實，是證人陳偉龍前引供述，於
      法亦不得資為本件被告有販賣安非他命之適合證明。
（四）雖被告於八十六年九月十八日警訊中供稱：「．．．是我一位姓吳綽號『阿平
      』三十多歲與我二人到板橋市○○路一帶（住址不詳），我出新台幣三萬，『
      阿平』出五萬共八萬，向一位綽號『志清』年約三十多歲之男子所購買，而後
      『阿平』叫我到張秋芬家中等他來」等語（見二一五四六號偵查卷第十頁反面
      ）惟被告嗣於原審八十六年十一月十八日訊問時則稱：「我與徐源豐弟自板橋
      購買安非他命返回．．．徐源豐弟綽號『阿平』，詳細姓名不知」等語（見原
      審卷第七頁正、反面）；而被告另於原審八十六年十二月五日訊問時，則稱：
      「（你與徐源豐弟去購買多少錢？）買了二兩，九萬元，各出一半，即四萬五
      千元」等語（見原審卷第四十八頁）；而證人徐偉豐於原審八十七年一月二十
      一日訊問時雖亦證稱：「．．．於九月初我同他去板橋向綽號『志清』買，以
      一兩四萬五千元，我出二萬五千元，曾（指被告）他出二萬元，第二次是八十
      六年九月十八日去買二兩計九萬元，各出四萬五千元，也是向綽號『志清』買
      的，一兩裝一包」等語（見原審卷第一百零三頁）；然被告關於其與『阿平』
      共同前往板橋購買安非他命其等各自所出資之數額，及『阿平』之姓名，前後
      供述已有不符，此部分之所述尚難令人遽以採信；惟被告及證人徐偉豐之前引
      供述，均係稱其等係向綽號「志清」之男子購進，而供自己吸用，此外並無證
      據證明其購進該等安非他命之後，有將其中部分或全部販售予張秋芬、徐源豐
      之者，是被告及證人徐偉豐此部分之供述，於法亦不足以資為被告本件販賣安
      非他命不利之證明。
（五）綜上所述，公訴人所憑以認被告涉有販賣安非他命予張秋芬、徐源豐之論據，
      於法均非合適之證明；此外，復查無其他積極確切之證據足資證明被告有非法
      販賣安非他命予張秋芬、徐源豐之犯行，是不能證明被告此部分犯罪，自應為
      其此部分無罪判決之諭知。
（六）被告與『阿平』或徐偉豐一次購進多達二兩之安非他命，是否另涉有意圖販賣
      而非法持有化學合成麻醉藥品罪嫌，尚與本件起訴之被告涉犯販賣安非他命與
      張秋芬、徐源豐之事實不具同一性，此部分應另由檢察官依法處理，亦附此敘
      明。
（七）原審就販賣安非他命部分，以不能證明被告此部分犯罪，而為被告無罪之諭知
      ，核無違誤。檢察官就此部分認被告顯有販賣營利之意圖，並認基本社會事實
      相同，以推測之詞指摘原判決不當，求予撤銷改判，為無理由，應予駁回。
據上論斷，應依刑事訴訟法第三百六十九條第一項前段、第三百六十四條、三百六十
八條、第二百九十九條第一項但書，毒品危害防制條例第十條第一項、第二項、第十
八條第一項、第二十條第一項、第二項中段、第二十三條第一項、第三十五條第三款
，刑法第二條第一項前段、第十一條前段、第五十六條、第三十八條第一項第二款，
判決如主文。
本案經檢察官覃正祥到庭執行職務。
中     華     民     國    八十九   年      二        月     二十九     日
                            臺灣高等法院刑事第二庭
                                審判長法  官  戴  章  甫
                                      法  官  黃  金  富
                                      法  官  林  銓  正
右正本證明與原本無異。
如不服本判決應於收受送達後十日內向本院提出上訴書狀，其未敘述上訴之理由者並
得於提起上訴後十日內向本院補提理由書（均須按他造當事人之人數附繕本）。
                                      書記官  吳  美  貞
中     華     民     國    八十九   年      三        月       三       日


司法院資訊處製作；財團法人民間司法改革基金會備份。
